【裁判字號】    99,自,42
【裁判日期】    990830
【裁判案由】    詐欺
【裁判全文】
臺灣臺北地方法院刑事裁定                99年度自字第42號
自  訴  人  甲○○
代  理  人  李權宸律師
被      告  乙○○
上列被告因詐欺案件，經自訴人提起自訴，本院裁定如下：
    主  文
自訴駁回。
    理  由
一、自訴意旨詳如刑事自訴狀及刑事自訴補充理由(一)狀所載（如
    附件）。
二、按法院或受命法官於自訴案件第一次審判期日前訊問及調查
    結果，如認為案件有刑事訴訟法第252條至第254條之情形者
    ，得以裁定駁回其自訴，同法第326條第3項定有明文。又刑
    事訴訟法第252 條第10款規定，案件有犯罪嫌疑不足情形者
    ，應為不起訴處分，是以法院或受命法官於自訴案件第一次
    審判期日前訊問及調查結果，如認案件有犯罪嫌疑不足之情
    形者，得以裁定駁回自訴至明。次按犯罪事實應依證據認定
    之，無證據不得推定其犯罪事實，刑事訴訟法第154條、第3
    01條第1 項前段亦有明文。為貫徹無罪推定原則，檢察官對
    於被告之犯罪事實，應負實質舉證責任，而該規定於自訴程
    序之自訴人同有適用。再按刑法第339 條之詐欺罪，係以意
    圖為自己或第三人不法之所有，並於行為之初，即已意圖為
    不法之所有或意圖得財產上之不法利益，於客觀上施用詐術
    使人將本人或第三人之物交付為要件。所謂以詐術使人交付
    ，必須被詐欺人因其詐術而陷於錯誤，若其所用方法，不能
    認為詐術，即不構成該罪，最高法院著有46年臺上字第260
    號判例可資參照。又實務上所謂之訴訟詐欺，係以不實之事
    證，向法院提起訴訟，或非訟之聲請，使法院陷於錯誤，為
    不正確之裁判，而使人為財物之交付，以達不法所有之目的
    ，是以必訴訟當事人積極提出偽造之事證以達不法之目的，
    始該當之，合先敘明。
三、自訴人認被告涉犯上開罪嫌，無非以：應收帳款受讓管理合
    約書影本、臺灣高等法院90年度上訴字第3266號判決書影本
    、最高法院92年度臺上字第705 號判決書影本各1 份、匯款
    單影本20紙、自訴人存摺影本1 份、自訴人開立之保證支票
    影本10紙、匯款單影本、臺中市第11信用合作社紀錄影本、
    誠泰銀行支票存款對帳單影本、計算稿紙、本院88年度附民
    字第681 號刑事附帶民事訴訟裁定影本、美商花旗銀行匯款
    單影本各1份資為論據。
四、經查：
  (一)自訴人甲○○原係中央信託局外匯業務處服務台之工作人員
    ，因介紹鄰座顧碧蓉之夫即被告乙○○所經營之首華國際股
    份有限公司（下稱首華公司），向中租迪和股份有限公司（
    下稱中租公司）票貼資金，並經被告自民國87年1 月間起即
    以每月新臺幣（下同）3 萬元之薪資，聘僱自訴人為會計，
    為首華公司保管於中央信託局帳戶之大小印鑑章，負責將該
    帳戶內資金匯入首華公司指定對象帳戶，代辦外匯、繳交水
    電費等事務費用及提領現金等業務。詎自訴人竟基於意圖為
    不法所有之概括犯意，自87年1月間起至7月間止，利用首華
    公司欲行匯款之機會，將款項提出，據為已用，總共侵占金
    額2,250,938 元。嗣自訴人為掩飾侵占帳戶資金之犯行，乃
    基於變造之故意，於不詳時地，將自己保留之中央信託局匯
    出匯款回條聯第4 聯匯款人收執聯予以塗改金額，並將部分
    日期變造，部分日期弄成模糊後，以傳真方式影印，變造不
    實單據，於87年10月16日，行使交付被告，足生損害於首華
    公司及中央信託局，而經臺灣高等法院以90年度上訴字第32
    66號判決，認自訴人成立刑法第336條第2項之業務侵占罪，
    及第216條行使同法第210條之變造私文書罪，判處自訴人有
    期徒刑8月，自訴人上訴最高法院後，經最高法院以92 年度
    臺上字第705 號判決駁回上訴確定等事實，業經自訴人陳明
    在卷，並有自訴人所提出之上開臺灣高等法院90年度上訴字
    第3266號判決書影本、最高法院92年度臺上字第705 號判決
    書影本各1 份在卷可稽。經查，上開論罪科刑之判決，乃係
    原法院依照卷存證據資料，本於經驗、論理及證據法則，詳
    敘其調查、取捨證據之結果及憑以認定犯罪事實之心證理由
    所為之裁判，並非係被告施用詐術，使法院陷於錯誤，為不
    正確之裁判，實與訴訟詐欺之構成要件相違。
  (二)又自訴人雖以被告欲以刑事附帶民事訴訟獲得終局財產利益
    ，構成訴訟詐欺云云。然查，前開提起刑事附帶民事訴訟之
    原告係首華公司，代表人為劉寶善之事實，有本院88年度附
    民字第681 號刑事附帶民事訴訟裁定影本附卷足憑，足見被
    告並非提起前開刑事附帶民事訴訟之當事人。次查，前揭民
    事訴訟移送本院民事庭審理後，本院民事庭曾指定91年6 月
    24日下午2 時50分進行言詞辯論，因原告首華公司及自訴人
    受合法通知，均未到場，視為合意停止訴訟程序，嗣經本院
    民事庭依職權續行訴訟，再定於同年7月29日下午3時30分行
    言詞辯論，原告受合法通知未到場，自訴人拒絕為本案之言
    詞辯論，視為自訴人未到場，依民事訴訟法第191 條規定視
    為原告撤回其訴，此情有本院檔案銷毀目錄、本院90年度訴
    字第8408號損害賠償事件言詞辯論筆錄及本院民事庭函稿各
    1 份存卷可參，益徵首華公司及被告於前開民事訴訟進行中
    ，均未曾有積極提出偽造證據使法院陷於錯誤之情事。被告
    既非前開民事訴訟之當事人，復又未曾提出偽造證據使法院
    陷於錯誤，自難僅憑自訴人上開自訴意旨，即遽以詐欺得利
    罪相繩。
五、綜上所述，依卷內所有客觀事證，尚不足以認定被告有自訴
    人所指述之詐欺得利犯行，此外，本院復查無其他積極證據
    ，足認被告有上開犯罪，被告之犯罪嫌疑不足，而有刑事訴
    訟法第252條第10 款情形，揆諸首揭說明，本件自訴應予駁
    回。
據上論斷，應依刑事訴訟法第326條第3 項、第252條第10款，裁
定如主文。
中    華    民    國    99    年    8     月    30    日
              刑事第十三庭審判長法  官  許泰誠
                                法  官  李貞瑩
                                法  官  陳君鳳
以上正本證明與原本無異。
如不服本裁定，應於送達後5日內向本院提出抗告狀。
                                書記官  楊湘雯
中    華    民    國    99    年    8     月    31    日

司法院資訊處製作；財團法人民間司法改革基金會備份。
